【裁判字號】    97,財管,83
【裁判日期】    970915
【裁判案由】    指定遺產管理人
【裁判全文】
臺灣臺中地方法院民事裁定              97年度財管字第83號
聲  請  人  甲○○
非訟代理人  乙○○
受  選任人  許智捷律師
上列聲請人聲請對被繼承人丙○○指定遺產管理人事件，經台灣
彰化地方法院移送前來（97年度財管字第62號），本院裁定如下
：
    主  文
選任許智捷律師為被繼承人丙○○（男、民國○○年○月○日生
、身分證統一編號：Ｚ000000000號、生前最後住所：
台中市○○區○○路七○號十一樓、於民國九十五年九月十一
日死亡）之遺產管理人。
聲請程序費用由被繼承人丙○○之遺產負擔。
    理  由
一、按繼承開始時，繼承人有無不明，而無親屬會議或親屬會議
    未於一個月內選定遺產管理人者，利害關係人得聲請法院選
    任遺產管理人；又先順序繼承人均拋棄其繼承時由次順序之
    繼承人繼承，其次順序繼承人有無不明或第四順序之繼承人
    均拋棄其繼承者，準用關於無人承認繼承之規定，民法第11
    78條第2項、第1176條第6項分別定有明文。次按遺產管理人
    之設，旨在管理保存及清算遺產，以免遺產散失，是以遺產
    管理人具有相當之公益色彩；另選任遺產管理人，除慮及管
    理遺產之公平性外，尚須考慮其適切性，亦即可對其遺產、
    遺債之情形瞭解較深，或具法律、會計等專業能力，復與遺
    債債權人無利害共同關係而得忠誠處理者，優先選任為宜；
    又法院選任之遺產管理人，除係律師依律師法第22條規定，
    非經釋明有正當理由，不得辭任外，得不接受法院所命職務
    （最高法院88年度台上字第354號判決，關於選任特別代理
    人所揭示之法律見解，可資參照）。
二、本件聲請意旨略以：被繼承人丙○○（男、民國40年3月2日
    生、身分證統一編號：Ｚ000000000號、生前最後住所：台中
    市○○區○○里○○路70號11樓），業於95年9月11日死亡
    ，其生前積欠聲請人款項未清償，聲請人為被繼承人之執行
    債權人，惟其所有繼承人均已拋棄繼承，是否仍有應繼承之
    人不明，而其親屬會議亦未於法定期間內選定遺產管理人，
    致聲請人無法對被繼承人之財產主張權利，聲請人為債權人
    ，基於利害關係人地位，爰依法聲請為被繼承人選任遺產管
    理人等語，並提出抵押權設定契約書、他項權利證明書、台
    灣彰化地方法院民事裁定暨其確定證明書、本票（均影本）
    各1件為證。
三、本院查：聲請人主張其為被繼承人之債權人，被繼承人死亡
    後其繼承人均已拋棄繼承，是否仍有應繼承之人不明，而其
    親屬會議未於法定期間內選定遺產管理人等事實，除據聲請
    人提出前揭書證附卷可稽外，並有本院調取之本院95年度繼
    字第2155號、第2281號、第2282號、第2155號、第2413號、
    第2596號拋棄繼承事件卷宗核閱屬實，自堪信為真實，從而
    聲請人聲請選任被繼承人之遺產管理人，揆諸前揭法條規定
    ，為有理由，應予准許。其次，本院徵得聲請人同意後，函
    請社團法人臺中律師公會推薦有意願擔任本件遺產管理人之
   人選，經該公會推薦由許智捷律師擔任本案遺產管理人，此
   有該律師公會97年9月9日中律謙三字第97416號函暨所附該律
   師基本資料表乙件附卷可稽，而許智捷律師為執業律師，非
   但具有專業知識及能力，且與被繼承人所遺遺產間無利害關
   係，若由其擔任本事件之遺產管理人，定能秉持其專業倫理
   擔當此具公益性質之職務，並順利達成管理保存及清算遺產
   之任務。執此，本院認為由其擔任被繼承人之遺產管理人，
   應屬妥適，爰選任之。
四、依非訟事件法第157條，裁定如主文。
中    華    民    國    97    年    9    月    15     日
                  家事法庭    法  官   劉長宜
上為正本係照原本作成。
如對本裁定抗告須於裁定送達後10日內向本院提出抗告狀
中    華    民    國    97    年         月    15     日
                              書記官


司法院資訊處製作；財團法人民間司法改革基金會備份。
